【裁判字號】    88,上訴,1684
【裁判日期】    890126
【裁判案由】    強盜
【裁判全文】
臺灣高等法院臺中分院刑事判決                  八十八年度上訴字第一六八四號
    上  訴  人
    即  被  告  乙○○
    選任辯護人  陳鴻謀
右上訴人，因被告強盜案件，不服臺灣臺中地方法院八十八年度訴字第一一一八號，
中華民國八十八年六月二十二日第一審判決（起訴案號：臺灣臺中地方法院檢察署八
十八年度偵字第八七六四號），提起上訴，本院判決如左：
    主  文
原判決撤銷。
乙○○竊盜，處有期徒刑伍月。
    事  實
一、乙○○意圖為自己不法之所有，於民國（下同）八十八年四月二日凌晨三時許，
    在臺中縣大雅鄉○○路嘉人巷一弄二十八號，竊取丙○所有晾於騎樓上之女用內
    褲一件，得手後，騎自行車離去，途中碰見丙○鄰居丁○○自外返回，丁○○因
    覺乙○○甚陌生，乃回家騎機車與堂弟楊明昌一路追趕，在距離丙○住處約二、
    三百公尺處，即同鄉○○路三一四號一處建築工地前，追及乙○○，乙○○恐被
    查悉行竊事實，竟抓住丁○○之衣領，並撿拾磚頭一塊，砸向丁○○，且與之互
    打，致丁○○受有右手挫傷瘀腫、左前臂擦傷之傷害（傷害部分未據告訴），嗣
    因楊明昌及時報警趕到，而捕獲乙○○，並扣得該條被竊之女用內褲及前揭磚頭
    一塊。
二、案經臺中縣警察局豐原分局報請臺灣臺中地方法院檢察署檢察官偵查起訴。
    理  由
一、右揭竊盜事實，迭據上訴人即被告（下稱被告）乙○○，先後於警訊時、偵查中
    及原審、本院審理時供承不諱，核與被害人丙○在警訊中、本院調查時所指訴之
    情節相符，並經證人丁○○於警訊時、原審及本院調查時證稱屬實，復有贓物領
    具保管單、大雅醫院所出具之丁○○受傷診斷證明書各一紙附卷可稽，及扣案之
    磚頭一塊扣案足憑，事證至為明確，被告竊盜犯行，已堪認定。被告及其選任辯
    護人並於本院審理時辯稱被告與丁○○發生扭打情事之地點，已在案發現場甚遠
    ，並非當場，自未構成準強盜罪，且該傷害犯行，未據被害人丁○○提出告訴，
    復與被害人成立和解，且請求將被告送往醫院鑑定作案當時之精神狀態云云。本
    院經查：
(一)被害人丙○於警訊時供稱「經警方通知我查看才知失竊」云云，並於本院八十八
    年八月二十六日調查時供稱「（你家有無圍牆）沒有」、「（為何知道有人偷內
    褲）我不知道，我在睡覺時被請去做筆錄」、「（被告和丁○○毆打的地方離你
    家多遠）不知道」云云，可見被害人於被竊內褲時並未知悉或有所查覺甚明。
(二)證人丁○○於警訊時固證稱當時我正要回家，正好撞見乙○○在行竊衣服，我即
    大喊小偷並叫他不要跑，可是他騎腳踏車往雅潭路逃跑云云在卷，並於原審時為
    同一之指稱，但同時證稱「（你是發現他偷了內褲，你就一路跟監著嗎）不是，
    我是先喊他後，才找我弟騎機車找他」、「（從你發現被告偷內褲，到你在工地
    時把他攔下時間有多久）五、六分鐘左右」云云，對照被告於警訊時所供「於八
    十八年四月二日上午三時三十分許，在臺中縣雅潭路三一四號前我的腳踏車籃子
    內起獲女用內褲一件」等語，可見丁○○和被告發生扭打之地點與行竊地點已有
    一段相當之距離甚顯。又該證人丁○○復於本院八十八年八月二十六日調查時證
    稱「朋友當兵我們去唱歌，回來時我有看到他從社區走出來，我就回去騎機車去
    追他，因他很陌生，我問他來社區做什麼，他就用磚塊打我」、「發現他的地點
    距我家五、六公尺」、「打架地點距離我家二、三百公尺」、「（你有發現他手
    上拿內褲）沒有。是雙方互打時內褲在他腳踏車籃子裡掉出來」、「（發現他的
    地點到打架的地方是直路）有轉一個彎，旁邊還有房屋」、「（有無看到被告行
    竊丙○家的東西）沒有」云云，佐以丁○○當庭所繪之現場略圖，可見雙方發生
    扭打之地點與案發行竊地點確有一段之距離，則丁○○既未親見被告行竊丙○之
    女用內褲，被告行竊得手後，又將該內褲置放於腳踏車籃子內，並未拿在手上，
    證人丁○○返家途中，僅感覺被告陌生而未確認被告有行竊得手之事實，因而未
    敢當面與被告爭執，待返家騎機車追及被告時，已相隔五、六分鐘之久或二、三
    百公尺之遠，斯時，仍未能查悉被告已行竊得手，經詢問後二人扭打始見被告腳
    踏車籃子掉出內褲來，自難遽認被告與丁○○之扭打地係行竊之當場（犯罪之現
    場或雖離去現場但始終未離監視並在繼續追躡之中）甚明（參見最高法院二十八
    年上字第一九八四號判例意旨），可見被告應非成立準強盜罪至明。
(三)又證人楊明昌於原審時證稱「（你是何時打電話報警的）追到被告將他攔下後才
    打電話」、「是乙○○先動手」云云，亦無法證稱被告行竊當時已被發覺而被繼
    續追躡之中。是被告辯稱伊僅係竊盜而非準強盜罪云云，尚堪採取。再者，本院
    依被告選任辯護人之請求，將被告函請醫院鑑定其精神狀態之結果，認定「江員
    的臨床診斷疑為戀物狂，其於犯案當時之精神狀態並未達精神耗弱或心神喪失之
    程度」，此有行政院衛生署草屯療養院八十八年十二月十日（八八）草療精字第
    五一五一號函所附之鑑定報告書一份在卷可稽，是被告以此為抗辯，自難採取。
二、核被告所為，係犯刑法第三百二十條第一項之竊盜罪。公訴人認被告應成立同法
    第三百二十九條之準強盜罪，容有未洽，起訴法條應予變更。原審經審理之結果
    ，認被告罪證明確，予以論科，固非無見。但依前所述，被告僅應成立竊盜罪而
    非成立準強盜罪，被告並以此為理由提起上訴，指摘原判決為不當，自為有理由
    ，應由本院撤銷改判。爰審酌被告素行尚佳、犯後頗具悔意、行為客體僅女用內
    褲一條並已交被害人領回所生危害非鉅，但深夜犯案不可輕赦等一切情狀，量處
    如主文第二項所示之刑，以示懲儆。至扣案之磚頭一塊，係被告撿拾而用，並且
    非供犯竊盜所用之物，自不能宣告沒收，併此敘明。又被告及其選任辯護人，雖
    以被告犯後已與被害人成立和解，被告之病情須治療不宜入獄服刑為由請求宣告
    緩刑。但依鑑定報告所載「近來被告對女用內褲別有偏好，自慰時若旁有女用內
    褲，興奮程度會增強，曾數度偷拿兄嫂的內褲做為自慰之用，被家人發現後始作
    罷，但此後轉而改拿鄰里附近晾掛之女用內褲」等語，可見被告此戀物狂已有相
    當之一段時日，被告及家人卻不思治療而再犯案，並且係深夜作案，對社會治安
    有嚴重影響，犯案後又與證人發生扭打，情節並非輕微，自不宜宣告緩刑，其病
    情如有必要時，監所自會斟酌處理。且本件被告病情，並非有精神耗弱或心神喪
    失情事，或有其他犯罪習慣，自無刑法第一編第十二章保安處分之適用，均附此
    敘明。
據上論結，應依刑事訴訟法第三百六十九條第一項前段、第三百六十四條、第二百九
十九條第一項前段、第三百條，刑法第三百二十條第一項，罰金罰鍰提高標準條例第
一條前段，判決如主文。
本案經檢察官甲○○到庭執行職務
中      華      民      國    八十九    年      一      月    二十六    日
                                  臺灣高等法院臺中分院刑事第二庭
                                        審判長法  官  陳  紀  綱
                                              法  官  陳  世  雄
                        法  官  蔡  聰  明
右正本證明與原本無異。
被告不得上訴。
檢察官得上訴。
如不服本判決應於收受送達後十日內向本院提出上訴書狀，其未述上訴之理由者並
得於提起上訴後十日內向本院補提理由書（均須按他造當事人之人數附繕本）。
                                              書記官    瑞  芳
中      華      民      國     八十九     年      一      月   二十八   日
附錄：本案論罪科刑法條全文
刑法第三百二十條：
意圖為自己或第三人不法之所有，而竊取他人之動產者，為竊盜罪，處五年以下有期
徒刑、拘役或五百元以下罰金。
意圖為自己或第三人不法利益，而竊佔他人之不動產者，依前項之規定處斷。
前二項之未遂犯罰之。
                                                                        Ｄ


司法院資訊處製作；財團法人民間司法改革基金會備份。
